【裁判字號】    89,訴,2991
【裁判日期】    900810
【裁判案由】    強盜
【裁判全文】
臺灣高雄地方法院刑事判決                      八十九年度訴字第二九九一號
    公  訴  人  臺灣高雄地方法院檢察署檢察官
    被      告  丙○○
    指定辯護人  本院公設辯護人  丁○○
右列被告因準強盜案件，經檢察官提起公訴（八十九年度偵字第二八○四六號），本
院判決如左：
    主    文
丙○○攜帶兇器竊盜，處有期徒刑捌月，緩刑參年，緩刑期內付保護管束。
鐵鎚、鑿子各壹支均沒收。
    事    實
一、丙○○患有妄想型精神分裂病，為精神耗弱之人。其於民國八十九年十二月十二
    日凌晨二時三十分許，意圖為自己不法之所有，攜帶客觀上具危險性足供為兇器
    用之鐵鎚及鑿子各一支，在高雄市○○區○○路二六號前，見乙○○所有之加水
    站設有投幣箱，即撬開投幣箱（毀損部分未具告訴）後，竊取其內新台幣（下同
    ）三百元之零錢，得手後逃逸之際為鄰人甲○○發覺欲阻止逮捕丙○○，詎丙○○為脫免逮捕竟當場欲騎乘其所有ＯＴＱ─八二二號重機車離去，甲○○見狀旋
    自後推倒該機車，甲○○亦因而致本身摔倒在地而受有右臀部皮下瘀血（八×四
    公分）、右膝擦傷（五×四公分）、右下肢紅腫瘀血（五×二公分）、左下肢擦
    傷（十六×二公分）及右手掌皮下瘀血（四×二公分）之傷害（傷害部分未具告
    訴），而丙○○則於脫逃之際受傷，為趕至現場之員警當場逮捕而查獲，並扣得
    其所有供犯罪所用之鐵鎚及鑿子各一支。
二、案經高雄市政府警察局移送臺灣高雄地方法院檢察署檢察官偵查起訴。
    理    由
一、訊據被告丙○○固坦承於右揭時、地持其所有之前開鐵鎚、鑿子敲打乙○○所有
    置於該處加水站之投幣箱，惟辯稱：伊當時尚未竊得投幣箱內財物即被逮捕，且
    伊當時避免逮捕要離去時，並未持鐵鎚、鑿子等工具攻擊甲○○，甲○○所受傷
    勢，係逮捕伊時跌倒而自己受傷云云。經查：
（一）右揭竊盜事實，已據被告於警訊、偵查中坦承不諱，核與被害人乙○○之指述
      相符，並有贓物認領保管收據一紙及相片六紙在卷可稽，復有鐵鎚及鑿子各一
      支扣案足資佐證。
（二）被告確於案發當時，已竊得投幣箱內之十元硬幣三十枚得手，除據被告於警卷
      及偵查中供認在卷外，並有贓物認領保管收據在卷可佐，參以被告所稱查獲之
      三百元硬幣係當時伊自家中所攜出，顯與正常人於半夜出門會攜帶大量零錢硬
      幣之常理有違，是被告所辯當時竊盜未遂，顯無可採。
（三）按準強盜罪之強暴、脅迫，以在客觀上對於人之身體及自由確有侵害行為為必
      要，若未實施此項行為，並不能謂與準強盜罪之要件相符。查證人甲○○於本
      院審理中到庭具結證稱：「我家離加水站有四戶及隔一條馬路約三十公尺左右
      ，當時我在我家一樓聽到不尋常的敲打聲，我就走路過去看見被告拿一支鐵鎚
      及鑿子在敲打加水站的投幣箱，我就上前抓住被告衣領，他反身想掙脫，我們
      在拉扯當中，他就跨上他的機車要逃走，我就去推他機車，他就倒地，我也因
      為推倒機車失去重心跌倒致使膝蓋及手心受傷，臀部也是因為推機車跌倒時受
      傷的，被告當時只想逃離現場，整個過程中，被告皆未有出手或持工具攻擊我
      」（見本院卷第三八頁筆錄）等情，核與證人甲○○之診斷證明書記載所受傷
      勢為屬肢體擦傷及瘀血等情相符，另被告若當時確有持鑿子或鐵鎚攻擊甲○○
      之犯行，其傷單之傷勢應屬撕裂傷或更嚴重之瘀血挫傷，是綜上證據觀之，被
    告所辯當時未攻擊甲○○等語，尚堪採信。被告於逃離竊案現場時，既未有強
      暴、脅迫之對他人之侵害行為，揆諸首揭說明，其所為自與準強盜罪之要件不
      符。
（四）綜上所述，被告所辯當時係竊盜未遂，為屬卸責之詞，委無可採，其有加重竊
      盜之犯行已臻明確，其犯行堪以認定。
二、按鐵鎚、鑿子加之於人之身體，足以致生命之危險，客觀上具有殺傷力，係屬兇
    器之一種，核被告攜帶兇器竊取他人動產之行為，係犯刑法第三百二十一條第一
    項第三款之加重竊盜罪。公訴人認被告係犯刑法第三百二十九條準強盜罪，應依
    同法第三百三十條第一項規定論處，尚有未洽，惟不妨事實之同一，起訴法條應
    予變更。按精神耗弱人之行為，得減輕其刑，刑法第十九條第二項定有明文。經
    查：被告於本院審理時，陳稱其患有精神分裂症，致犯本案等情，並提出高雄市
    立凱旋醫院診斷書一紙為證。嗣經本院依職權委託高雄市立凱旋醫院就被告施予
    精神鑑定，經該院鑑定結果認為：「案發當時案主受到精神病之影響，但並非幻
    覺之直接操控，故鑑定當時之精神狀態達『精神耗弱』之程度」，此有該院九十
    年六月十八日高市凱醫成字第二四二八號函送之精神狀況鑑定書乙份在卷可稽。
    被告行為時其精神狀態既屬精神耗弱，爰依刑法第十九條第二項之規定，減輕其
    刑。爰審酌被告於夜間攜帶兇器竊取他人財物，所為非是，惟念其行為時精神狀
    態屬精神耗弱，且所竊取之財物不多，被害人已領回所損失之財物，並願原諒被
    告予以自新機會等一切情狀，量處如主文所示之刑，以資懲儆。又被告前未曾受
    有期徒刑以上刑之宣告，有台灣高雄地方法院檢察署刑案資料查註紀錄表在卷可
    稽，且經此偵審程序科刑之教訓，當知所警惕而無再犯之虞，本院認所宣告之刑
    ，以暫不執行為適當，併諭知緩刑三年，以啟自新。又查被告於行為時既有精神
    耗弱症狀，為避免偏差行為再度發生，爰依鑑定書建議：「被告須持續而有效的
    為精神科治療」等語，依刑法第九十三條第一項規定諭知於緩刑期內應付保護管
    束，俾使由觀護人及其家人隨時注意其精神狀態避免再犯。末查扣案之鐵鎚、鑿
    子各一支係被告所有，且係供犯罪所用之物，已據被告供明在卷，爰依刑法第三
    十八條第一項第二款規定，併宣告沒收之。
據上論斷，應依刑事訴訟法第二百九十九條第一項前段、第三百條，刑法第三百二十
一條第一項第三款、第十九條第二項、第三十八條第一項第二款、第七十四條第一款
、第九十三條第一項，判決如主文。
中      華      民      國    九十      年      八      月      十      日
                                    臺灣高雄地方法院刑事第二庭
                                        法  官  施  柏  宏
右為正本，係照原本作成，證明與原本無異。
如不服本判決，應於送達後十日內，向本院提出上訴狀。
                                        書記官  邱  秋  珍
中      華      民      國    九十      年      八      月      十四    日
附錄本案論罪科刑法條全文：
刑法第三百二十一條第一項：
犯竊盜罪而有左列情形之一者，處六月以上五年以下有期徒刑：
一、於夜間侵入住宅或有人居住之建築物、船艦或隱匿其內而犯之者。
二、毀越門扇、牆垣或其他安全設備而犯之者。
三、攜帶兇器而犯之者。
四、結夥三人以上而犯之者。
五、乘火災、水災或其他災害之際而犯之者。
六、在車站或埠頭而犯之者。
前項之未遂犯罰之。


司法院資訊處製作；財團法人民間司法改革基金會備份。
